【裁判字號】    98,台上,1290
【裁判日期】    980312
【裁判案由】    違反毒品危害防制條例
【裁判全文】
最高法院刑事判決            九十八年度台上字第一二九０號
上  訴  人  甲○○
上列上訴人因違反毒品危害防制條例案件，不服台灣高等法院高
雄分院中華民國九十七年十二月十一日第二審判決（九十七年度
上訴字第一０七七號，起訴案號：台灣高雄地方法院檢察署九十
六年度偵字第三六０四一號），提起上訴，本院判決如下：
    主  文
原判決撤銷，發回台灣高等法院高雄分院。
    理  由
本件原判決撤銷第一審關於意圖販賣而持有一級毒品部分之科刑
判決，改判論處上訴人甲○○販賣第一級毒品罪刑，固非無見。
惟查：毒品危害防制條例所謂販賣毒品罪，不以販入後復行賣出
為必要，祇要以營利為目的，將毒品販入或賣出，有一於此，其
販賣毒品之犯罪即告完成。故行為人於販入或賣出毒品之時，是
否有基於營利之意圖，攸關該罪成立與否之認定，事實審法院對
於此項主觀意圖之有無，自應於判決內詳予調查認定，並說明其
所憑之證據及認定之理由，始為適法。又認定犯罪事實應依證據
，為刑事訴訟法所明定，故被告否認犯罪事實所持之辯解，縱屬
不能成立，仍非有積極證據足以證明其犯罪行為，不能遽為有罪
之認定。上訴人否認有販賣意圖，辯稱其有毒癮，海洛因欲供自
己施用等語。原判決事實雖記載：「上訴人基於販賣第一級毒品
營利之犯意，…販入第一級毒品海洛因三十五包（驗後合計淨重
六八．七一公克）…放在所有YI─1598號自用小客車內伺機出售
牟利」等語，然對上訴人主觀上究竟如何具有營利意圖？並未詳
細記載其認定之理由，僅以上訴人所辯「阿中」向其借款十二萬
元未還，以第一級毒品海洛因三十五包抵債，為不可採信；且扣
案海洛因分成三十五包，分成五種等級重量，與自己施用之常情
不符，及「政府大力宣導反毒，且查緝毒品甚嚴，販賣毒品罪責
亦重大，此為一般人所明知。是被告倘非意圖營利，豈有甘冒重
大刑責，意圖販賣而販入第一級毒品海洛因之理」等語，即認上
訴人有營利意圖，已有未合。況本案並未查獲電子磅秤、分裝袋
或其他可供賣出毒品所使用之任何器具，原判決未於理由內詳析
論述究憑何積極證據，足以證明上訴人確基於營利之意圖而販入
海洛因，復就卷內台灣高等法院被告前案紀錄表內載上訴人有違
反肅清煙毒條例或毒品危害防制條例之多次前科資料，上訴人當
日所採尿液經檢驗結果呈嗎啡陽性反應之檢驗報告等有利證據（
見原審卷第三０至三四頁、一審卷第五六頁），全未說明不予採
納之理由，自有可議。再持有海洛因者，毒品危害防制條例第十
一條定有處罰明文，原判決就上訴人持有該海洛因之行為，與其
販賣罪間之法律關係為何，未為必要之論述，同非允適。本件究
竟實情如何，自仍有待深入詳查探究明白之必要。原審在攸關上
訴人涉犯罪名之重要事項，尚未澈查剖析釐清前，遽行判決，難
謂無證據調查未盡之違法。以上或係上訴意旨所指摘，或為本院
得依職權調查之事項，應認原判決有撤銷發回更審之原因。
據上論結，應依刑事訴訟法第三百九十七條、第四百零一條，判
決如主文。
中    華    民    國  九十八  年    三    月   十二   日
                      最高法院刑事第十二庭
                          審判長法官  石  木  欽
                                法官  洪  佳  濱
                                法官  呂  丹  玉
                                法官  段  景  榕
                                法官  林  茂  雄
      本件正本證明與原本無異
                                      書  記  官
中    華    民    國  九十八  年    三    月   十八   日
                                                      Ｑ


司法院資訊處製作；財團法人民間司法改革基金會備份。
